【裁判字號】    89,台上,8052
【裁判日期】    891229
【裁判案由】    毒品危害防制條例
【裁判全文】
最高法院刑事判決                              八十九年度台上字第八○五二號
    上  訴  人  甲○○
右上訴人因毒品危害防制條例案件，不服台灣高等法院台中分院中華民國八十九年十
月二十四日第二審判決（八十九年度上訴字第四七二號，起訴案號：台灣南投地方法
院檢察署八十八年度偵字第五二八三號、八十八年度毒偵字第三九○號），提起上訴
，本院判決如左：
    主  文
上訴駁回。
    理  由
按刑事訴訟法第三百七十七條規定：上訴於第三審法院，非以判決違背法令為理由，
不得為之。是提起第三審上訴，應以原判決違背法令為理由，係屬法定要件；如果上
訴理由狀並未依據卷內訴訟資料具體指摘原判決不適用何種法則或如何適用不當，或
所指原判決違法情事並不存在，或純係對於原審取捨證據及認定事實職權之適法行使
任意指摘，顯與法律規定得為第三審上訴理由之違法情形不相適合時，均應認其上訴
為違背法律上之程式；又訴訟程序之瑕疵於判決結果顯無影響者，依同法第三百八十
條規定，亦不得資為適法之第三審上訴理由；俱應從程序上駁回其上訴。本件原判決
係依憑上訴人甲○○（另案因連續販賣毒品《海洛因》罪，經原審法院判處無期徒刑
在案）在警訊及偵審中之部分供述，暨扣案之安非他命、塑膠空袋及鑑驗通知書等證
據，本於推理作用，而維持第一審論處上訴人意圖販賣而持有第二級毒品罪刑之判決
，駁回上訴人在第二審之上訴；從形式上觀察，並無違背法令情事存在。上訴意旨略
稱：(一)、原判決事實欄記載上訴人以新台幣（下同）二十萬元購買第二級毒品安非他
命重約十三‧三兩，換算公制約四九八公克，而原判決理由欄載明上訴人在南投縣草
屯鎮○○路一三七號前巷道口為警查獲安非他命三二六‧一公克，二者之數量即有一
七二公克之差距，原審就此部分未詳加調查；又上訴人未經人指證，亦無證據足以證
明上訴人有販賣安非他命之行為，上訴人購入毒品之日期與查獲之日期雖有十日之間
隔，上訴人不可能一天內吸食十七‧二公克之安非他命，原審亦未盡調查之能事。(二)
、原判決認定上訴人為獲吸毒之經濟來源，遂起意意圖販賣營利，由上訴人被查獲一
百三十四只空塑膠袋可資證明，又於判決理由欄載明「上訴人自承其施用毒品有約十
年之久，參以其前科資料自八十一年起即有違反麻醉藥品管理條例及肅清煙毒條例之
前科，則其施用之量較大應無可疑，又無證據足以證明上訴人於購買時即有販賣之意
圖，是其所供購買時係欲供自己施用，應可採信」，原判決顯有理由之矛盾云云。經
查：一、刑事訴訟法第三百七十九條第十款所謂「依本法應於審判期日調查之證據」
，係指與待證事實有重要之關係、在客觀上有調查之必要性者而言；卷查上訴人於警
訊時，經警訊以：「安非他命及海洛因價錢如何？」答稱：「安非他命每兩一萬五千
元，海洛因每兩七萬五千元」（見八十八年度偵字第四五二二號卷第十四頁正面）；
上訴人於檢察官偵查中，經檢察官訊以：「你共買多少？」答稱：「安非他命共買二
十萬元，海洛因買七萬五千元」（見上開偵查卷第十九頁背面、二十頁背面）各等語
。原審依上訴人上開之供述，認定上訴人係以二十萬元購入第二級毒品安非他命重約
十三‧三兩（二十除以一‧五），經核尚無違誤。又果如上訴人所述安非他命約十三
‧三兩換算公制為約四九八公克，而上訴人為警查獲之安非他命三二六‧一公克，二
者之數量雖有一七二公克之差距，惟上訴人購入後與遭警查獲之時間，相隔約十日，
此為上訴人所自認，上開相差之數量或為上訴人自己所施用，或無償轉讓其友人施用
，抑或原購得之安非他命尚有部分未經警查扣，故原審就此部分縱予調查，亦不足以
推翻原審判決所確認之事實，故原審未為此部分證據之調查，亦未於理由說明未予調
查之理由，仍不得認有刑事訴訟法第三百七十九條第十款之「應於審判期日調查之證
據而未予調查」之當然違背法令情事，上訴意旨(一)指摘部分，自不能執為適法之第三
審上訴理由。二、按毒品危害防制條例第四條第二項之販賣第二級毒品罪，不以販入
之後復行賣出為要件；祇須以營利為目的，販入或賣出，有一於此，即已成立。而同
條例第五條第二項之意圖販賣而持有第二級毒品罪，係指基於販入以外之其他原因而
持有，嗣始起意售賣者而言。因此行為人持有第二級毒品，如非以營利售賣意圖而販
入，或因其他原因而持有，嗣起意圖利售賣，尚未著手於賣出行為，則成立意圖販賣
而持有第二級毒品罪責。原判決理由第二項認定「上訴人自承其施用毒品有約十年之
久，參以其前科資料自八十一年起即有違反麻醉藥品管理條例及肅清煙毒條例之前科
，則其施用之量較大應無可疑，又無證據足以證明上訴人於購買時即有販賣之意圖，
是其所供購買時係欲供自己施用，應可採信」等情，旨在說明上訴人係為供己施用而
購入安非他命，並非基於販賣之意圖而購入，故不論以販賣第二級毒品罪。另原判決
理由認定「由於上訴人同時施用第一級及第二級毒品，施用之數量又大，為獲得經濟
來源，上訴人見所購買之安非他命數量甚多，遂起意意圖販賣營利，乃購買塑膠空袋
以便分裝，此可從其購買後十天才從其住處攜帶安非他命及空塑膠袋外出，準備拿到
外面藏起來可得明證，因若欲自己施用放置家中即可，而欲販賣時被查獲之風險較大
，才有拿到外面藏起來之必要，況如係自己施用，何須有一百三十四個之多的塑膠袋
備用，是上訴人意圖販賣而持有第二級毒品安非他命之犯行堪以認定」，旨在說明認
定上訴人所持有之安非他命，係欲供己施用購入安非他命後，始萌意圖販賣營利犯意
而持有第二級毒品安非他命之情形；原判決上開理由之記載並無相互矛盾，上訴意旨
(二)所指原判決違法情事，亦不存在。綜上所述，依首揭說明，應將本件上訴從程序上
予以駁回。
據上論結，應依刑事訴訟法第三百九十五條前段，判決如主文。
中      華      民      國    八十九    年     十二     月    二十九    日
                              最高法院刑事第九庭
                                  審判長法官  曾  有  田
                                        法官  陳  宗  鎮
                                        法官  劉  介  民
                                        法官  魏  新  和
                                        法官  蕭  權  閔
      右正本證明與原本無異
                                              書  記  官
中      華      民      國     九十     年      一      月      五      日


司法院資訊處製作；財團法人民間司法改革基金會備份。
